最高法院民事判決　　　　　　　九十六年度台上字第七一六號
上　訴　人　甲○○
訴訟代理人　陳德峰律師
被 上訴 人　中興工程顧問股份有限公司
法定代理人　乙○○
訴訟代理人　蔡鴻斌律師
　　　　　　張文輝律師
上列當事人間請求給付服務費事件，上訴人對於中華民國九十五
年七月二十五日台灣高等法院第二審判決（九十四年度重上字第
三五一號），提起上訴，本院判決如下：
    主  文
原判決廢棄，發回台灣高等法院。
    理  由
本件被上訴人主張：上訴人於民國八十六年一月三十日與伊訂立
「環球智慧型工業園區開發計畫規劃、設計及重點監造服務」契
約（嗣於八十六年七月十日補訂書面契約），委託伊就上訴人所
有坐落新竹縣關西鎮○○○段第七之八地號等約三百筆，面積約
一百三十公頃之土地，辦理「環球智慧型工業園區」之申請設置
、工業區報編、山坡地開發許可及工業區公共設施等相關規劃、
設計及重點監造服務工作。依系爭開發計畫契約，該工業園區之
設置共分三階段辦理，第一階段為園區之整體規劃、工業區報編
及山坡地開發許可申請完成書面編製並提送相關單位審查，服務
費為新台幣（下同）三千萬元，分四期給付，第一期七百五十萬
元於八十六年六月一日前給付，第二期四百五十萬元於八十六年
六月十五日前給付，第三期一千六百五十萬元於系爭土地獲經濟
部核准編定為工業區後十日內給付，第四期於新竹縣政府審查開
發計畫，核發山坡地開發許可後十日內給付。又上訴人於八十六
年七月間要求增加開發之面積十公頃，致伊須增加支出地形補測
費十一萬元，兩造同意該費用併同於第三期給付。嗣系爭土地於
九十一年十月九日獲經濟部核准編定為工業區，伊於同年月二十
四日請求上訴人給付第三期款一千六百五十萬元及地形補測費十
一萬元，共計一千六百六十一萬元遭拒等情，求為命上訴人如數
給付並加給法定遲延利息之判決。
上訴人則以：被上訴人應於八十八年七月九日前獲得經濟部核准
編定為工業區，並於同年九月九日前取得新竹縣政府核發之山坡
地開發許可，其遲至九十一年十月九日始獲經濟部核准編定為工
業區，且迄今未取得新竹縣政府之山坡地開發許可，業已違約，
伊得依民法第五百零二條第二項規定解除系爭開發計畫契約，或
依同條第一項規定請求減少報酬二千八百六十一萬元。又被上訴
人工作既有遲延情形，伊自得依系爭契約第六條約定，請求被上
訴人給付違約金七百三十五萬元，並以之與被上訴人請求之服務
費用為抵銷。再被上訴人未依約取得新竹縣政府核發之山坡地開
發許可，依契約第五條第一項第五款後段約定，契約合意終止，
被上訴人已不得再依契約第五條第一項第三款約定為本件之請求
等語，資為抗辯。
原審維持第一審所為上訴人敗訴之判決，駁回其上訴，係以：被
上訴人就其主張之事實，業據提出環球智慧型工業園區開發計畫
規劃、設計及重點監造服務契約書、經濟部函等件為證。上訴人
雖以前揭情詞置辯。但查系爭開發計畫契約關於工作進度，雖於
第三條約定被上訴人應於八十六年六月三十日前完成申請籌設智
慧型工業園區開發計畫書、可行性規劃報告、環境影響說明書、
開發建築計畫書、水土保持規劃書等資料，並提送新竹縣政府，
而被上訴人遲至同年八月十五日始將上述資料提送新竹縣政府。
惟兩造係於八十六年七月十日補訂系爭開發計畫契約之書面契約
，上訴人並於同年七月中旬及八月中旬分別交付第一期及第二期
款，可見上訴人對被上訴人於上述期日將上開資料送至新竹縣政
府審核一節，應已同意。況系爭開發計畫契約所附工作預定進度
表載明「審查時間，僅供參考」等語，堪認工作預定進度表僅屬
參考性質，被上訴人未依該工作預定進度表所列日期提送智慧型
工業園區開發計畫書等資料，及獲得經濟部核准編定為工業區，
並無遲延責任。上訴人抗辯：被上訴人工作有遲延情形，伊得解
除系爭開發計畫契約，或請求減少報酬二千八百六十一萬元，或
請求給付違約金七百三十五萬元等語，均無足採。次查系爭開發
計畫契約第五條第一項第三款約定，第三期款一千六百五十萬元
應於系爭土地獲經濟部核准編定為工業區後十日內給付，除此之
外，並無其它限制。亦即於經濟部核准編定為工業區時，系爭開
發計畫契約第三期款之付款條件即已成就，該期之工作亦已完成
，上訴人有付款之義務，並不以已核准之工業區報編是否繼續有
效為條件，且與第一階段被上訴人應完成何種工作無涉。系爭土
地業於九十一年十月九日獲經濟部核准編定為工業區，有經濟部
函可稽，上訴人自應依約給付被上訴人第三期款一千六百五十萬
元。雖上訴人又抗辯：前述之付款屬預付性質，含有未完成部分
之報酬在內，被上訴人不得超額請求報酬等語。然查系爭開發計
畫契約第五條關於付款辦法，係約定於各期工作完成後給付，並
非預付性質；亦非約定完成全部工作，而依工作進度，按完工比
例給付報酬。換言之，系爭開發計畫契約約定之付款辦法，係各
期獨立，與最終完成之工作無涉。上訴人上開抗辯，亦無足採。
又上訴人於八十六年七月間要求增加開發之面積十公頃，致增加
支出地形補測費十一萬元，兩造同意該費用併同於第三期給付，
為兩造所不爭執之事實，被上訴人請求上訴人給付，核屬有據。
故被上訴人請求上訴人給付一千六百六十一萬元及自九十三年一
月十日起至清償日止，按年息百分之五計算之利息，為有理由，
應予准許等詞，為其判斷之基礎。
查系爭開發計畫契約第五條第一項第五款（付款辦法）後段約定
：「如非可歸責於乙方（被上訴人）之原因而主管機關未能核准
編定或核發開發許可時，雙方同意終止本契約，乙方於契約終止
前，因履行委辦工作已發生之服務費用，應經雙方協議後，甲方
（上訴人）於十五日內辦理結清」等語（見第一審卷第一宗一六
、一七頁）。而上訴人已於事實審抗辯：被上訴人未依約取得新
竹縣政府核發之山坡地開發許可，依契約第五條第一項第五款後
段約定，契約合意終止，被上訴人已不得再依契約第五條第一項
第三款約定為本件之請求等語（見第一審卷第二宗二六二頁以下
、原審卷四○七頁反面、四○八頁正反面），攸關被上訴人得否
再依該契約第五條第一項第三款之約定為請求，係屬重要之防禦
方法。原審未於判決書理由項下記載其取捨之意見，遽認被上訴
人得請求上訴人給付第三期款項之全部，已有判決不備理由之違
法。次查系爭契約第四條約定：「服務費用，本案議定乙方之服
務費用（含５％營業稅）包括如后兩大部分：一、整體規劃部分
（一）、申請籌設智慧型園區開發計畫書編製服務費：新台幣一
百萬元整。（二）、工業區報編書件：１、可行性規劃服務費：
新台幣九百九十八萬七千元整。２、環境影響評估服務費：新台
幣八百五十四萬五千元整。（三）、山坡地開發書圖編寫服務費
：新台幣五百零三萬九千四百三十元整。（四）、辦理地形測量
及地質鑽探服務費：新台幣四百萬元整。（五）、上述費用合計
新台幣二千八百五十七萬一千四百三十元整，另加百分之五營業
稅新台幣一百四十二萬八千五百七十元整，合計本階段服務費為
新台幣三千萬元整」等語；第五條第一項則約定：「付款辦法，
一、第一階段－整體規畫（一）、第一期款：為本階段服務費百
分之二十五，計新台幣七百五十萬元整（含稅），由甲方於民國
八十六年六月一日前以即期支票撥付。（二）、第二期款：為本
階段服務費之百分之十五，計新台幣四百五十萬元整（含稅），
由甲方於民國八十六年六月十五日前以即期支票撥付。（三）、
第三期款：為本階段服務費之百分之五十五，計新台幣一千六百
五十萬元整（含稅），於本計畫獲經濟部核准編定為工業區後，
由甲方於十日內撥付。（四）、第四期款：本計畫經新竹縣政府
審查通過，核發山坡地開發許可後，由甲方於十日內結清尾款」
等語（見第一審卷第一宗一五頁以下）。關於上訴人應給付各期
款項之金額，似與被上訴人已完成之工作所約定之報酬，並非完
全相符。果爾，倘系爭契約已終止，則上訴人抗辯：各期付款屬
預付性質，含有未完成部分之報酬在內，被上訴人不得超額請求
報酬等語，是否毫無足採，亦不無研求之餘地。原審未查明系爭
契約已否終止，及被上訴人是否僅得依系爭契約第五條第一項第
五款後段之約定而為請求，遽為上訴人不利之判決，尚有未合。
上訴論旨，指摘原判決違背法令，求予廢棄，非無理由。
據上論結，本件上訴為有理由。依民事訴訟法第四百七十七條第
一項、第四百七十八條第二項，判決如主文。
中　　華　　民　　國　九十六　年　　四　　月　 十一 　日
                      最高法院民事第一庭
                          審判長法官  林　奇　福
                                法官  陳　國　禎
                                法官  陳　重　瑜
                                法官  簡　清　忠
                                法官  劉　靜　嫻
      本件正本證明與原本無異
                                      書  記  官
中　　華　　民　　國　九十六　年　　四　　月　二十四　日
                                                      Ｋ
